臺灣板橋地方法院刑事裁定　　　　　　 100年度聲字第4694號
聲 明 人　黃慶財
即受刑人
上列聲明異議人即受刑人因違反毒品危害防制條例案件，以臺灣
板橋地方法院檢察署100 年度執聲他字第3587號不准其易科罰金
之執行指揮為不當，聲明異議，本院裁定如下：
    主  文
異議之聲明駁回。
    理  由
一、聲明異議意旨略以：法律規定「按所犯為最輕本刑三年以下
    有期徒刑，宣告刑在六個月以下者，均得聲請易科罰金。」
    ，另司法院於民國（下同）98年6 月19日做成之釋字第662
    號解釋：「中華民國九十四年二月二日修正公布之現行刑法
    第四十一條第二項，關於數罪併罰，數宣告刑均得易科罰金
    ，而定應執行之刑逾六個月者，排除適用同條第一項得易科
    罰金之規定部分，與憲法第二十三條規定有違，並與本院釋
    字第三六六號解釋意旨不符，應自本解釋公布之日起失其效
    力。」，故對於數罪併罰數宣告刑均得易科罰金，而定應執
    行之刑超過6 個月之案件，依司法院釋字第366 號、第662
    號解釋意旨，仍得易科罰金。而刑法第41條之規定，亦於98
    年12月15日經立法院第7 屆第4 會期第13次會議通過，修正
    第41條第8 項為：「第一項至第四項及第七項之規定，於數
    罪併罰之數罪均得易科罰金或易服社會勞動，其應執行之刑
    逾六月者，亦適用之。」，並於98年12月30日經總統以華總
    一義字第09800325491 號令公布。依比較上開修正前後規定
    之結果，修正後之規定較有利於被告，依刑法第2 條第1 項
    但書之規定，應適用新法。聲明人前於100 年8 月1 日向臺
    灣板橋地方法院檢察署遞狀聲請將「臺灣板橋地方法院99年
    度簡字第9274號」毒品罪宣告之有期徒刑4 月之案件易科罰
    金，惟臺灣板橋地方法院檢察署以「板檢玉文100 執聲他35
    87字第224797號」函覆聲明人，其意旨為：「臺端前犯有多
    次毒品前科，且尚有毒品罪經判處14年（尚未確定），所請
    礙難准許。」。檢察官函覆不准易科罰金之理由明顯違背刑
    事訴訟法第154 條第1 項（被告未經審判證明有罪確定前推
    定其無罪），聲明人另經臺灣高等法院100 年9 月20日判決
    上訴駁回（臺灣板橋地方法院判處有期徒刑14年），此案尚
    未確定，檢察官據以此函覆為不准易科罰金之理由，實難令
    聲請人折服云云。
二、按受刑人或其法定代理人或配偶，以檢察官執行之指揮為不
    當者，得向諭知該裁判之法院聲明異議；法院應就疑義或異
    議之聲明裁定之，刑事訴訟法第484 條、第486 條分別定有
    明文。次按「犯最重本刑為五年以下有期徒刑以下之刑之罪
    ，而受六個月以下有期徒刑或拘役之宣告，得以新臺幣一千
    元、二千元或三千元折算一日，易科罰金。但確因不執行所
    宣告之刑，難收矯正之效，或難以維持法秩序者，不在此限
    」，刑法第41條第1 項固定有明文，然有期徒刑或拘役得易
    科罰金之案件，法院所諭知者，僅係易科罰金之折算標準而
    已，至於是否准予易科罰金，乃賦予執行檢察官有就個案依
    前開法律規定裁量之權限，亦即執行檢察官應判斷受刑人如
    不接受有期徒刑或拘役之執行，是否難收矯正之成效或維持
    法秩序，以作為其裁量是否准予易科罰金之憑據。非謂法院
    一有易科罰金折算標準之諭知，即謂執行檢察官應毫無例外
    均必須准予易科罰金，此自不可不辨。又所謂「難收矯正之
    效」及「難以維持法秩序」，均屬不確定法律概念，乃立法
    者藉以賦與執行檢察官得依具體個案，考量其犯罪特性、情
    節及受刑人個人特殊事由等情，審酌應否准予易科罰金之裁
    量權。執行檢察官此項裁量權之行使，僅於發生裁量瑕疵之
    情況時，法院始有介入審查之必要，其理亦屬灼然。
三、經查：
（一）本件受刑人黃慶財因違反毒品危害防制條例案件（施用第
      二級毒品），於99年11月18日，經本院以99年度簡字第92
      74號刑事簡易判決判處有期徒刑4 月，如易科罰金，以新
      臺幣1 千元折算1 日，於99年12月6 日判決確定，此有臺
      灣高等法院被告前案紀錄表1 份在卷可按。嗣執行檢察官
      以「因臺端前犯有多次毒品罪，且尚有毒品罪經判處14年
      尚未執行」，而不准受刑人易科罰金之聲請，亦經本院依
      職權調閱臺灣板橋地方法院檢察署100 年度執聲他字第35
      87號執行案卷查閱無訛。準此，本件執行檢察官業已考量
      受刑人於本案犯罪前短時間內多次違反毒品危害防制條例
      〈施用第二級毒品〉（本院98年度簡字第2696號刑事簡易
      判決判處有期徒刑3 月確定〈曾於99年1 月7 日因易科罰
      金出監〉、臺灣臺北地方法院98年度簡字第4482號刑事簡
      易判決判處有期徒刑4 月確定、臺灣臺北地方法院99年度
      易字第33號刑事判決判處有期徒刑4 月、4 月，應執行有
      期徒刑7 月確定、臺灣臺北地方法院99年度簡字第1314號
      刑事簡易判決判處有期徒刑4 月確定－見卷附臺灣高等法
      院被告前案紀錄表），而本案又係犯同一類型之施用第二
      級毒品罪名，認如不發監執行所宣告之刑，難以收矯正之
      效及難以維持法秩序，因而駁回受刑人易科罰金之聲請，
      經核並無不合，聲明人聲明異議，自非有據。
（二）至於聲明人另指檢察官函覆「尚有毒品罪經判處14年尚未
      執行」一節，因該案尚未確定，難認屬「確因不執行所宣
      告之刑，難收矯正之效，或難以維持法秩序」之應行考量
      內容，是所載容有未洽；然依上開所述，尚不足以影響檢
      察官此項裁量權之行使結果，自不得執之即謂檢察官之執
      行指揮為不當，附此敘明。
據上論斷，依刑事訴訟法第486 條，裁定如主文。
中    華    民    國    100   年    10    月    11    日
                  刑事第八庭  法  官  陳鴻清
以上正本證明與原本無異。
如不服本裁定，應於裁定送達後5 日內敘明抗告理由，向本院提
出抗告狀。
                              書記官  黃頌棻
中    華    民    國    100   年    10    月    11    日